【裁判字號】    99,抗,9
【裁判日期】    990122
【裁判案由】    停止執行
【裁判全文】
臺灣高等法院臺中分院民事裁定  99年度抗字第9號
抗  告  人  甲○○
相  對  人  三信商業銀行股份有限公司
法定代理人  乙○○
抗告人因與相對人三信商業銀行股份有限公司間請求停止執行事
件，對於中華民國98年11月13日臺灣臺中地方法院98年度聲字第
571號所為裁定提起抗告，本院.
    主  文
抗告駁回。
抗告程序費用由抗告人負擔。
    理  由
一、抗告人於原法院聲請及於本院抗告意旨略以：本件相對人執
    原法院90年度執秋字第28347號債權憑證，聲請原法院執行
    處以98年度司執字第27247號返還借款強制執行事件，對相
    對人與他人公同共有之臺中市○○區○○段177之23地號土
    地執行在案。然相對人未依原法院執行處民國98年10月12日
    函文第4點規定，提出債權正本、具狀向原法院陳報抵押金
    額、聲明參與分配，所為強制執行聲請，即不適法。抗告人
    尚已依相對人之指示，於95年4月20日清償，相對人亦於95
    年8月8日撤回對抗告人之執行，前開債權憑證自不得再為憑
    用。且該債權憑證係原法院於92年11月10日所發，內容為效
    期5年之利息債權，相對人於97年11月11日後，即不得聲請
    強制執行，乃其不得為而為之，更違反兩造合意之年息百分
    之3.32，而以百分之8.495、百分之9.32、百分之9.81對抗
    告人超收利息，超收部分與相對人之債權抵銷後，抗告人尚
    得對相對人主張不當得利100餘萬元。詎原法院仍以相對人
    偽造利率之債權，拍賣抗告人之抵押物，抗告人業對此提起
    刑事告訴，經原法院檢察署以98年度他字第5240號審理後，
    雖為不起訴處分，惟抗告人已聲請再議，亦向原法院提起債
    務人異議之訴，經原法院以98年度訴字第2766號審理中，本
    件即應待相對人之債權經法院確認後，始可執行。爰依強制
    執行法第18條第2項規定，聲請准予裁定停止前開執行事件
    之強制執行程序，並就原裁定命供擔保金額部分請求廢棄等
    語。
二、按有回復原狀之聲請，或提起再審或異議之訴，或對於和解
    為繼續審判之請求，或提起宣告調解無效之訴、撤銷調解之
    訴，或對於許可強制執行之裁定提起抗告時，法院因必要情
    形或依聲請定相當並確實之擔保，得為停止強制執行之裁定
    ，此為強制執行法第18條第 2項所明文規定。依此規定，只
    須當事人提起異議之訴，在該異議之訴確定前，法院如認有
    必要，即得依職權為停止執行之裁定；其在當事人願供擔保
    ，聲請停止強制執行時，法院亦非不得依其聲請，定相當並
    確實之擔保，為停止強制執行之裁定。至該異議之訴實體上
    有無理由，則非法院於裁定停止強制執行時應予審酌之事項
    。又法院因必要情形或依聲請定相當並確實之擔保，為停止
    強制執行之裁定者，該擔保金額之多寡應如何認為相當，固
    屬法院職權裁量之範圍。惟此項擔保係備供強制執行債權人
    因停止執行所受損害之賠償，故法院定擔保金額時，自應斟
    酌該債權人因停止執行可能遭受之損害，以為衡量之標準，
    其數額應依標的物停止執行後，債權人未能即時受償或利用
    該標的物所受之損害額，或其因另供擔保強制執行所受之損
    害額定之，非以標的物之價值或其債權額為依據（最高法院
    93年度台抗字第723號、96年台抗字第538號、91年度台抗字
    第429號裁定意旨參照）。
三、經查，本件相對人係執原法院90年度執秋字第28347號債權
    憑證為執行名義，聲請原法院以98年度司執字第27247號返
    還借款強制執行事件，對抗告人與第三人黃光隆等人所公同
    共有之臺中市○○區○○段177之23地號土地聲請強制執行
    ，以清償相對人新臺幣（下同）900,884元之債權，及自95
    年4月20日起至清償日止，按年息百分之9.32計算之利息，
    暨自95年4月20日起至清償日止，按前開利率百分之20計算
    之違約金等情，有債權憑證、強制執行聲請狀、原法院執行
    處之查封登記函與拍賣通知等影本，在卷可憑（本院卷第10
    至15、21頁）。而抗告人主張相對人之執行債權不存在，其
    已於98年11月10日向原法院提起債務人異議之訴（原審卷第
    6至19頁，案號：98年度訴字第2766號），並依強制執行法
    第18條第2項規定，請求原法院停止前開強制執行程序，原
    裁定予以准許，依法並無不合。又原法院審酌相對人於前開
    執行事件所請求之債權額為900,884元及自95年4月20日起至
    清償日止，按年息百分之9.32計算之利息，與自95年4月20
    日起至清償日止，按前開利率百分之20計算之違約金，依各
    級法院辦案期限實施要點第2條規定，民事通常程序第一審
    審判案件期限為1年4個月、第二審為2年，推定系爭債務人
    異議之訴之訟爭期間為3年，以年息百分之5估算相對人每年
    因停止本件執行，致無法運用強制執行程序受償款項而可能
    損失之利息併違約金約為6萬元，則相對人未能即時受償之
    損害額，應不少於16萬元【計算式：900,884（0.05＋0.0
    50.2）3＝162,159（元以下四捨五入）】。揆諸上揭最
    高法院裁判意旨，原法院參酌相對人因停止執行可能遭受之
    損害等一切情狀，職權認定抗告人所應供之擔保以20萬元為
    適當，尚屬相當並確實。抗告意旨主張相對人之債權已不存
    在，其計算利息併違約金之利率乃偽造，有不當得利云云，
    核屬就異議之訴實體上有無理由之事項，予以爭執，非執行
    法院於裁定停止強制執行時所應審酌。
四、綜上所述，原裁定認抗告人為相對人供擔保20萬元後，得予
    停止前開強制執行程序，於法並無不合。從而，抗告意旨仍
    執陳詞，指摘原裁定不當，求予廢棄，為無理由，應予駁回
    。
五、本件事證已臻明確，抗告人其餘陳述及所提證據，經審酌後
    ，認於裁定結果，不生影響，爰不逐一論述，併此敘明。
六、據上論結，本件抗告為無理由， 爰依強制執行法第30條之1
    、民事訴訟法第495條之1第1項、第449條第1項、第95條、
    第78條，裁定如主文。
中    華    民    國    99    年    1    月    22    日
                民事第二庭    審判長法  官  邱森樟
                                    法  官  蔡秉宸
                                    法  官  翁芳靜
以上正本係照原本作成。
不得再抗告。
                                    書記官  粘銘環
中    華    民    國    99    年    1     月    22    日
                                                      Ｓ


司法院資訊處製作；財團法人民間司法改革基金會備份。
